【裁判字號】    99,訴,2257
【裁判日期】    991021
【裁判案由】    毒品危害防制條例
【裁判全文】
臺灣板橋地方法院刑事判決              99年度訴字第2257號
公  訴  人  臺灣板橋地方法院檢察署檢察官
被      告  乙○○
選任辯護人  林嫦芬律師
上列被告因違反毒品危害防制條例案件，經檢察官提起公訴（99
年度偵字第17284 號），本院判決如下：
    主  文
乙○○販賣第二級毒品，累犯，處有期徒刑參年拾月，未扣案之
販賣毒品所得新臺幣貳仟伍佰元沒收，如全部或一部不能沒收時
，以其財產抵償之，未扣案之門號0000000000號行動
電話手機壹支（含SIM 卡壹張）沒收，如全部或一部不能沒收時
，追徵其價額或以其財產抵償之。又販賣第二級毒品，累犯，處
有期徒刑參年拾月，扣案之甲基安非他命壹包（驗餘淨重零點參
捌伍捌公克）沒收銷燬，包裝上開甲基安非他命之外包裝袋壹只
沒收，未扣案之販賣毒品所得新臺幣貳仟伍佰元沒收，如全部或
一部不能沒收時，以其財產抵償之，未扣案之門號000000
0000號行動電話手機壹支（含SIM 卡壹張）沒收，如全部或
一部不能沒收時，追徵其價額或以其財產抵償之。應執行有期徒
刑柒年肆月，扣案之甲基安非他命壹包（驗餘淨重零點參捌伍捌
公克）沒收銷燬，包裝上開甲基安非他命之外包裝袋壹只沒收，
未扣案之販賣毒品所得新臺幣伍仟元沒收，如全部或一部不能沒
收時，以其財產抵償之，未扣案之門號0000000000號
行動電話手機壹支（含SIM 卡壹張）沒收，如全部或一部不能沒
收時，追徵其價額或以其財產抵償之。
    事  實
一、乙○○前因施用毒品案件，經本院以98年度簡字第6141號判
    決有期徒刑3 月確定；復因施用毒品案件，經臺灣桃園地方
    法院以98年度桃簡字第1072號判決有期徒刑3 月確定，上揭
    2 罪經臺灣桃園地方法院以98年度聲字第3966號定應執行刑
    為有期徒刑5 月確定，於民國98年12月17日以易科罰金執行
    完畢。又因施用毒品案件，經臺灣士林地方法院以98年度湖
    簡字第829 號判處有期徒刑4 月確定，於99年4 月6 日以易
    科罰金執行完畢。
二、乙○○明知甲基安非他命係毒品危害防制條例第2 條第2 項
    第2 款所列之第二級毒品，依法不得販賣，竟分別基於販賣
    第二級毒品之犯意，先於99年4 月12日下午3 時33分許，以
    其所使用之門號0000000000號行動電話，與甲○○所使用之
    門號0000000000號行動電話聯絡後，於同日下午7 時31分許
    ，在甲○○位於臺北縣板橋市○○路○ 段182 巷7 弄1 之3
    樓住處樓下，以新臺幣（下同）2,500 元之價格，販賣甲基
    安非他命1 包（重量約1 公克）予甲○○1 次。另於同年月
    13 日 晚間11時58分許，以相同方式與甲○○聯絡後，於翌
    （14 ） 日凌晨0 時10分許，在同一地點，以2,500 元之價
    格，販賣甲基安非他命1 包（重量約1 公克）予甲○○1 次
    。嗣於99年6 月9 日下午6 時13分許，在其位於臺北縣板橋
    市縣○○道○ 段127 巷19號3 樓住處為警執行搜索而查獲，
    並扣得甲基安非他命1 包（淨重0.386 公克，驗餘淨重0.38
    58公克）。
三、案經臺北市政府警察局內湖分局移送臺灣板橋地方法院檢察
    署檢察官偵查起訴。
    理  由
一、證據能力部分：
    按被告以外之人於審判外之言詞或書面陳述，除法律有規定
    者外，不得作為證據，刑事訴訟法第159 條第1 項定有明文
    ；又被告以外之人於審判外之陳述，雖不符前4 條之規定，
    而經當事人於審判程序同意作為證據，法院審酌該言詞陳述
    或書面陳述作成時之情況，認為適當者，亦得為證據，同法
    第159 條之5 第1 項規定甚明。經查：本件被告、辯護人及
    檢察官於本院準備程序及審理時，對於本判決以下所引證據
    之證據能力均表示不爭執，復未於言詞辯論終結前，對前開
    證據之證據能力提出異議，本院審酌上開證據作成之情況，
    亦無違法或不當之處，揆諸前揭規定，上開證據自均有證據
    能力無疑，合先敘明。
二、實體部分：
（一）上揭犯罪事實，業據被告乙○○於本院審理中坦承不諱，
      核與證人甲○○於警詢及偵查中之證言相符，復有本院99
      年聲監字第270 號、聲監續字第337 號通訊監察書各1 份
      、臺北市政府警察局內湖分局偵查隊通訊監察譯文2 紙（
      時間為99年4 月12日至同年月15日，監察對象均為被告所
      使用之門號0000000000號行動電話）、臺北市政府警察局
      內湖分局搜索扣押筆錄、交通部民用航空局航空醫務中心
      毒品鑑定書各1 份附卷可稽，及第二級毒品甲基安非他命
      1 包（淨重0.386 公克，驗餘淨重0.3858公克）扣案可參
      ，足以佐證被告自白與事實相符，應堪採信。
（二）至被告雖一度辯稱：伊係與甲○○合資購買甲基安非他命
      ，並未因此獲利云云，惟按一般民眾普遍認知安非他命等
      麻醉藥品之非法交易，政府一向查禁森嚴，且重罰不寬貸
      ，衡諸常情，倘非有利可圖，絕無平白甘冒被嚴查重罰高
      度風險之理，從而，舉凡其有償交易，除足反證其確另基
      於某種非圖利本意之關係外，通常尚難因無法查悉其販入
      價額作為是否高價賣出之比較，諉無營利之意思，阻販
      賣犯行之追訴（最高法院84年4 月18日84年度第3 次刑事
      庭會議決議意旨參照）。又以販賣甲基安非他命係違法行
      為，非可公然為之，且有其獨特之販售通路及管道，復無
      公定價格，容易增減分裝之份量，而每次買賣之價量，可
      能隨時依雙方關係深淺、資力、需求量及對行情之認知、
      來源是否充裕、查緝鬆嚴、購買者被查獲時供述購買對象
      之可能風險評估等，而異其標準，非可一概而論。且查，
      被告於本院審理中已坦承：「（問：你賣甲基安他命給甲
      ○○，你是否認為你沒有從中獲利？）應該藥頭有給我優
      惠一些，可能是在原本的東西有多給我一些。那甲○○只
      分到1 公克，多出來的都是我的獲利。」（本院卷第88頁
      ）。又證人甲○○於偵查中結證稱：門號0000000000號行
      動電話是我使用，門號0000000000號行動電話是乙○○使
      用，99年4 月12日下午3 時33分及同日下午7 時31分監聽
      譯文是我要用2,500 元向乙○○購買1 包淨重1 公克的安
      非他命，譯文中的「公道伯」是指電子磅秤，譯文中「我
      問你的事情有問到了嗎」是在說購買毒品的事情，乙○○
      在臺北縣板橋市我住處樓下將安非他命交給我，我把錢
      2,500 元交給乙○○；99年4 月14日凌晨0 時10分許的監
      聽譯文是我要用2,500 元向乙○○購買1 包淨重1 公克的
      安非他命，譯文中的「公道伯」是指電子磅秤，乙○○在
      臺北縣板橋市我住處樓下將安非他命交給我等語（99年度
      偵字第17284 號卷第66頁），並參照卷附之上揭臺北市政
      府警察局內湖分局偵查隊通訊監察譯文2 紙（同上卷第49
      、50頁參照），應認本件被告與甲○○之交易模式，均係
      由甲○○撥打電話予被告後，被告即持甲基安非他命前往
      甲○○之住處樓下，並於交付所欲販賣之甲基安非他命之
      同時，向甲○○收取販賣毒品之款項，並非兩人共同集資
      後，再推由被告前往購買毒品後再行朋分之情形。復參以
      政府對毒品之查禁森嚴，刑罰甚重，衡情倘非有利可圖，
      絕無平白甘冒被嚴查重罰之高度風險，而為毒品有償交易
      之理，本件被告與甲○○並非至親，茍無利得，絕無甘冒
      重典，以原價買賣第二級毒品甲基安非他命之理，是被告
      販入毒品之價格必較售出之價格低廉，而有從中賺取買賣
      差價牟利之意圖及事實，應堪認定，被告上揭辯詞，顯係
      事後卸責之詞，要難採信。
（三）綜上，本件罪證明確，被告犯行洵堪認定，應依法論科。
三、論罪科刑部分：
（一）核被告所為如事實欄所示之2 次犯行，均係犯毒品危害防
      制條例第4 條第2 項之販賣第二級毒品罪。又其持有第二
      級毒品甲基安非他命之低度行為，應為販賣第二級毒品甲
      基安非他命之高度行為所吸收，不另論罪。被告所為上揭
      2 次販賣第二級毒品犯行，犯意各別，行為互異，應予分
      論併罰。又查，被告有如事實欄所示之犯罪科刑執行情形
      ，有臺灣高等法院被告前案紀錄表在卷可佐，其於受有期
      徒刑執行完畢後5 年內，故意再犯本件有期徒刑以上之2
      罪，均為累犯，應依刑法第47條第1 項之規定加重其刑，
      惟因無期徒刑依法不得加重，僅就法定本刑有期徒刑及併
      科罰金部分加重其刑。再者，被告所為販賣第二級毒品甲
      基安非他命之犯行固值非難，惟以其販賣甲基安非他命之
      次數為2 次，重量均為1 公克左右，交易金額均為2,500
      元，且經警查獲之甲基安非他命1 包數量亦屬低微（淨重
      0.386 公克，驗餘淨重0.3858公克），另其販賣對象單一
      ，危害程度當屬有限等情觀之，堪認被告所為2 次販賣甲
      基安非他命之數量、金額均非甚鉅，以其情節而論，核與
      一般通常情形之販賣毒品係為求鉅額獲利或查獲之毒品多
      達數百、數千公克之情形有別，兼以被告於審理中坦承犯
      行，足認其尚有悔意，以其所犯毒品危害防制條例第4條
      第2 項販賣第二級毒品罪之法定本刑為無期徒刑或7 年以
      上有期徒刑，得併科新臺幣1,000 萬元以下罰金，與其犯
      罪情節相較，仍屬情輕法重，客觀上足以引起一般同情，
      顯有堪資憫恕之處，本院認縱處以法定最低刑度猶嫌過重
      ，爰依刑法第59條之規定減輕其刑，並先加後減之。爰審
      酌被告為一己私利，販售第二級毒品甲基安非他命以營利
      ，對於國民健康及社會秩序已生危害，併慮其販售毒品之
      次數、數量、所得利益，及其智識程度、犯罪動機、目的
      手段、審理中坦承犯行態度尚佳等一切情狀，量處如主文
      所示之刑，並定其應執行刑，以示懲儆。
（二）至檢察官、被告及辯護人雖認本件應依毒品危害防制條例
      第17條第2 項之規定減輕其刑，按毒品危害防制條例第4
      條至第8 條之罪於偵查及審判中均自白者，減輕其刑，毒
      品危害防制條例第17條第2 項定有明文，衡諸上揭規定之
      立法意旨，在於使製造、販賣或運輸毒品案件刑事訴訟程
      序儘早確定，鼓勵被告自白犯罪，開啟其自新之路，故須
      被告涉犯毒品危害防制條例第4 條及第8 條之罪，且於偵
      查及審判中均自白犯行者，始得依該規定減輕其刑，查：
      本件被告雖有於本院99年10月7 日審理中自白犯行（本院
      卷第88頁），然其於99年6 月10日警詢中辯稱：是我們兩
      人合資去向別人購買毒品回來施用的，我並沒有販賣毒品
      給甲○○云云（99年度偵字第17284 號卷第21頁），於同
      日偵查中亦辯稱：我都是跟他人一起合資購買，沒有販賣
      安非他命給他人云云（同上卷第68、69頁），於同日聲請
      羈押法院訊問時則辯稱：是他打電話給我，叫我去跟朋友
      拿毒品回來，由我先出錢，買回毒品後，再跟甲○○平均
      分攤，分毒品給甲○○的時候，他才給我錢。我拿回來之
      後，他再拿磅秤出來秤說他要多少，他好像有先說要1 公
      克的樣子。他不知道我跟何人拿毒品，我們2 人都是一起
      合資，他就叫我去拿回來。我們合資購買過2 次左右，我
      們是事後才知道對方有在用二級毒品，之前不知道說可以
      一起買。甲○○會拿磅秤從我買到的包裝袋內分裝他要的
      毒品份量出去。我只有施用毒品而已云云（99年度聲羈字
      第422 號卷第3 、4 頁），觀諸被告上揭於警詢及偵查中
      之歷次供述，其雖就曾2 次交付甲基安非他命予甲○○供
      承不諱，然從未坦承有販賣甲基安非他命予甲○○以營利
      之事實，尚難認其上揭供述係屬自白，又遍翻全卷，均查
      無被告有於偵查中就販賣第二級毒品甲基安非他命予甲○
      ○之事實自白犯罪之情，縱其於審理中自白犯行，揆諸上
      揭說明，尚難依該法條之規定減輕其刑，檢察官、被告及
      辯護人認應依上揭規定減刑，應有誤解，附此敘明。
（三）沒收部分：
   1 、查扣案之甲基安非他命1 包（淨重0.386 公克，驗餘淨
       重0.3858 公克），係查獲之第二級毒品，除檢驗用罄部
      分外，不問是否屬於被告所有，應依毒品危害防制條例第
      18 條 第1 項前段之規定，沒收銷燬之。又包裝上開毒品
      之外包裝塑膠袋1 只，並非不可與毒品分離，係用於包裹
      毒品，具有防止其裸露、潮濕、散逸等功能，係供被告犯
      販賣毒品罪所用之物，應依毒品危害防制條例第19條第1
      項宣告沒收。又按以營利為目的販入毒品，經多次販賣後
      ，持有剩餘毒品被查獲，其各次販賣毒品行為，固應合併
      處罰，惟該持有剩餘毒品之低度行為，應僅為最後一次販
      賣毒品之高度行為所吸收，不另論罪，則就該查獲之剩餘
      毒品，祇能於最後一次之販賣毒品罪宣告沒收銷燬，不得
      於各次販賣毒品罪均宣告沒收銷燬（最高法院92年度臺上
      字第3258號判決意旨參照），是上開毒品及包裝袋之沒收
      ，應於被告所為第2 次販賣毒品犯行項下併為宣告之。
   2、再按毒品危害防制條例第19條第1 項規定，係採義務沒收
      主義，故販賣毒品所得之金錢，如能認定確係販賣毒品所
      得之款項，均應宣告沒收，不以當場搜獲扣押者為限，但
      因其並無「不問屬於犯人與否，沒收之。」之特別規定，
      仍以沒收物屬於犯人所有者為限，始得依該規定予以沒收
      。而上開規定所稱「追徵其價額」者，必限於所沒收之物
      為金錢以外之其他財物而無法沒收時，始應追徵其價額，
      使其繳納與原物相當之價額。如所得財物為金錢而無法沒
      收時，應以其財產抵償之，而不發生追徵價額之問題（最
      高法院93年度臺上字第1218號、第2670號、第2743號號判
      決要旨可資參照）。依此，被告販賣第二級毒品予甲○○
      所得之5,000 元，雖未扣案，仍應依毒品危害防制條例第
      19條第1 項之規定宣告沒收，如全部或一部不能沒收時，
      以其財產抵償之。
   3、被告販賣第二級毒品所使用之門號0000000000號行動電話
      1 支（含SIM 卡1 張），係被告所有且供作販賣第二級毒
      品聯絡使用，業據被告於審理中供述在卷（本院卷第87頁
      ），雖未扣案，仍應依毒品危害防制條例第19條第1 項之
      規定宣告沒收，如全部或一部不能沒收時，追徵其價額或
      以其財產抵償之。
   4、扣案之安非他命吸食器1 組、安非他命玻璃球吸食器1 顆
      、門號0000000000號行動電話1 支（含SIM 卡1 張），因
      乏何項證據認與本件被告販賣第二級毒品甲基安非他命有
      何關聯，故無庸宣告沒收，併此敘明。
據上論斷，應依刑事訴訟法第299 條第1 項前段，毒品危害防制
條例第4 條第2 項、第18條第1 項前段、第19條第1 項，刑法第
11條前段、第47條第1 項、第59條、第51條第5 款，判決如主文
。
本案經檢察官陳宣每到庭執行職務。
中    華    民    國    99    年    10    月    21    日
                  刑事第十二庭  審判長法  官  王士珮
                                      法  官  楊明佳
                                      法  官  張誌洋
以上正本證明與原本無異。
如不服本判決應於收受判決後10日內向本院提出上訴書狀，並
應敘述具體理由。其未敘述上訴理由者，應於上訴期間屆滿後
20日內向本院補提理由書（均須按他造當事人之人數附繕本）
「切勿逕送上級法院」。
                                      書記官  張桐嘉
中    華    民    國    99    年    10    月    21    日
附錄本案論罪科刑法條全文：
毒品危害防制條例第4條
製造、運輸、販賣第一級毒品者，處死刑或無期徒刑；處無期徒
刑者，得併科新臺幣 2 千萬元以下罰金。
製造、運輸、販賣第二級毒品者，處無期徒刑或 7 年以上有期
徒刑，得併科新臺幣 1 千萬元以下罰金。
製造、運輸、販賣第三級毒品者，處 5 年以上有期徒刑，得併
科新臺幣 7 百萬元以下罰金。
製造、運輸、販賣第四級毒品者，處 3 年以上 10 年以下有期
徒刑，得併科新臺幣 3 百萬元以下罰金。
製造、運輸、販賣專供製造或施用毒品之器具者，處 1 年以上
7 年以下有期徒刑，得併科新臺幣 1 百萬元以下罰金。
前五項之未遂犯罰之。

司法院資訊處製作；財團法人民間司法改革基金會備份。
